【裁判字號】    98,附民,45
【裁判日期】    980825
【裁判案由】    請求賠償損害
【裁判全文】
臺灣嘉義地方法院刑事附帶民事訴訟判決  98年度附民字第45號
原      告  瑞影企業股份有限公司
法定代理人  甲○○
訴訟代理人  丙○○
被      告  乙○○
上列被告因違反著作權法案件（本院98年度易字第97號），經原
告提起附帶民事訴訟，請求損害賠償，經本院於民國98年8月18
日言詞辯論終結，判決如下：
    主      文
被告應給付原告新台幣壹拾萬元及自民國九十八年四月二日起至
清償日止按週年利率百分之五計算之利息。
原告其餘之訴及假執行之聲請均駁回。
訴訟費用由被告負擔五分之一，其餘由原告負擔。
本判決第一項得假執行。
    事實及理由
一、原告起訴主張：
（一）被告乙○○為「豪瑞企業社」之負責人，經營中古電腦伴
      唱機之買賣及出租，明知《心牆》、《問你》、《做你去
      》、《擱再醉》、《前途》、《迷魂香》、《出賣》、《
      醉過》、《酒歌》、《春花秋月》等10首歌曲（下稱系爭
      10首歌曲），係原告經作詞、作曲者轉讓或授權而享有公
      開演出等著作財產權之音樂著作，非經原告同意或授權，
      不得任意公開演出，被告明知訴外人蔡政龍為嘉義市○區
      ○○路170之1號「永明檳榔歌友中心」之負責人，承租機
      器之目的即在於供人點唱，竟仍於97年2月3日將重製有系
      爭10首歌曲之「金嗓電腦伴唱機」1台，以每月新臺幣（
      下同）2,500元之價格租予不知情之蔡政龍，放置於「永
      明檳榔歌友中心」，多次供不特定之顧客點唱，以此公開
      演出之方式侵害原告之著作財產權。
（二）被告於未獲原告同意之情況下，以前揭公開演出之方式侵
      害原告享有著作財產權之系爭10首音樂著作，侵害原告就
      系爭音樂著作所享有之著作財產權，按著作權法 (下稱同
      法)第88條第1項: 「因故意或過失不法侵害他人之著作財
      產權或製版權者，負損害賠償責任。」之規定，被告自當
      對原告負損害賠償之責。然因系爭侵權客體為MIDI歌曲，
      乃新型數位介面商品，其不同於傳統錄音帶、CD、VCD、
      DVD ，可將之數量化，意即MIDI歌曲無法以幾片、幾卷來
      計算侵權行為人究竟出售或出租多少數量，乘以每片、每
      卷金額後所得之金額，作為侵權行為人所受利益，或為侵
      權受害人所受損害，故原告不易證明被告因非法公開演出
      系爭歌曲所遭受之實際損害額，依同法第88條第3項規定
      ，如被害人不易證明其實際損害額，得請求法院依侵害情
      節，在10,000元以上1,000,000元以下酌定賠償額；如損
      害行為屬故意且情節重大者，賠償額得增至5,000,000元
      ，爰請求本院酌定被告應賠償原告之損害賠償額為500,00
      0元等語。並聲明：被告給付原告新台幣（下同）500,000
      元，及自起訴狀繕本送達之翌日起，至清償日止按週年利
      率5%計算之利息，並願供擔保請求宣告假執行。
二、被告則以：原告公司一直不願意和解，他也購買不到原告公
    司的版權，原告公司不願賣他版權，還來告他並請求損害賠
    償，原告之請求賠償無理由等語置辯；並聲明：請求駁回原
    告之訴。
三、本院判斷：
（一）原告主張被告未經原告授權而出租內含系爭10首歌曲之伴
      唱機，任由不特定之顧客公開演出系爭歌曲等事實，為被
      告於本院審理時所不爭執，且本院98年度易字第97號刑事
      判決亦認定被告乙○○以公開演出之方法侵害他人之著作
      財產權，而處有期徒刑3月，如易科罰金，以新臺幣1,000
      元折算1日確定在案，是原告主張被告以未經授權而任由
      顧客公開演出系爭歌曲來侵害原告對系爭10首歌曲著作權
      之事實，堪信為真實。
（二）按因故意或過失不法侵害他人之著作財產權或製版權者，
      負損害賠償責任，著作權法第88條第1項定有明文。查被
      告未經原告授權而出租內含系爭10首歌曲之伴唱機，任由
      不特定之顧客公開演出系爭歌曲不法侵害原告之音樂著作
      財產權，則依前開規定，原告自得請求被告負損害賠償責
      任。被告雖辯稱：原告不願授權與伊，亦不與伊和解，其
      請求損害賠償不合理云云，然查，原告是否要授權予被告
      及是否要與被告和解，此乃屬原告之權利行使範疇，與被
      告是否有侵害原告著作權之事實認定無涉，本件被告既有
      前揭侵害原告著作權之事實，從而原告自得請求被告負損
      害賠償責任自有理由，被告上開抗辯無可採憑。
（三）復按如被害人不易證明其實際損害額，得請求法院依侵害
      情節，在10,000元以上1,000,000元以下酌定賠償額；如
      損害行為屬故意且情節重大者，賠償額得增至5,000,000
      元，著作權法第88條第3項亦定有明文。而原告主張其實
      際上所受損害之金額不易證明，雖其請求被告應賠償原告
      500,000元，然並未提出其實際損害額為500,000元之確切
      之核算依據；揆諸前揭規定，本院得依侵害情節為本件損
      害賠償額之認定。爰審酌被告侵害原告之音樂著作財產權
      之歌曲僅10首，伴唱機之數量僅有1台，數量非多，且被
      告侵害原告音樂著作財產權之期間自97年2月3日起，迄至
      為警於同年8月13日查獲之時止，僅6個月餘，期間非長；
      另侵害地點為嘉義市○區○○路170之1號「永明檳榔歌友
      中心」，公開演出之顧客亦非多，復審酌被告所出租一台
      機台每月租金為2,500元，而原告主張合法使用其所發行M
      IDI歌曲之機台主、伴唱店家；其每月需給付原告之經銷
      商以「每月每台」伴唱機1,350元（一年則為16,200元）
      之租金，以作為合法使用原告所發行歌曲之對價一情，有
      原告所提出之MIDI對帳單1紙在卷可佐，綜合上述情形研
      判，被告侵害之情節尚非屬重大；惟參諸著作權法第88條
      之立法意旨，在於確保對侵害智慧財產權之行為得有效防
      止，並遏止更進一步之侵害，俾得落實對智慧財產權之保
      護，本院因認被告應給付原告之賠償額以100,000元為適
      當。是原告於此範圍內之請求，為有理由，應予准許；逾
      此範圍之請求，則無理由，應予駁回。
（四）綜上所述，原告依據著作權法第88條第1項及第3項規定，
      請求被告給付100,000元，及自起訴狀繕本送達被告翌日
      即98年4月2日起至清償日止，按週年利率5%計算之利息，
      為有理由，應予准許；逾此範圍之請求，為無理由，應予
      駁回。
四、本判決原告勝訴部分未逾500,000元，依民事訴訟法第389條
    第1項第5款規定，應依職權宣告假執行，原告就此部分聲請
    本院宣告假執行，僅係促使本院職權之行使，不另為准駁諭
    知，至於原告敗訴部分，其假執行之聲請，即失所附麗，應
    予駁回。
五、本件事證已臻明確，兩造其餘攻擊、防禦方法及所提證據，
    核與本判決結論無影響，爰不逐一論列，併此敘明。
六、據上論斷，原告之訴為一部有理由，一部無理由，應依刑事
    訴訟法第502條第1項、第2項、第491條第10款、民事訴訟法
    第389條第1項第5款判決如主文。
中    華    民    國    98    年    8     月    25    日
                  刑事第一庭    審判長法  官  許進國
                                      法  官  張志偉
                                      法  官  黃明展
以上正本證明與原本無異。
如不服本判決應於收受判決後10日內向本院提出上訴書狀。
中    華    民    國    98    年    8     月    25    日
                                      書記官  張菀純


司法院資訊處製作；財團法人民間司法改革基金會備份。
